臺中高等行政法院判決
　　　　　　　　　　　　　　　　　　 96年度簡字第00310號
原　　　告　甲○○
被　　　告　苗栗縣政府
代　表　人　乙○○
訴訟代理人　丙○○
上列當事人間因漁業法事件，原告不服行政院農業委員會中華民
國96年2月7日農訴字第0950161403號訴願決定，提起行政訴訟，
本院判決如下︰
　　主  文
原告之訴駁回。
訴訟費用由原告負擔。
　　事  實
一、事實概要：緣原告未經許可於民國(下同)95年7月30日10時5
    0分許，在被告公告封溪護漁區之「南庄鄉蓬萊溪(南河)及
    其支流區」範圍內以釣具採捕一般類野生溪魚2條，為苗栗
    縣警察局南庄分駐所查獲，並經該局頭份分局以95年8月1日
    份警四字第0950027642號函送相關卷證，案經被告查證屬實
    ，以其違反漁業法第44條第4款之規定，依同法第65條第5款
    裁處新台幣(下同)3萬元之罰鍰。原告不服，提起訴願，遭
    決定駁回，遂提起本件行政訴訟。
二、兩造聲明：
    (一)原告聲明求為判決：訴願決定及原處分均撤銷。
　　(二)被告聲明求為判決：駁回原告之訴。
三、兩造之陳述：
    (一)原告主張之理由：
    1.原告當天是在非禁釣區下游釣魚，釣到2條溪哥魚，因當
      時戲水人越來越多，加上天氣炎熱，無法繼續釣魚，才上
      去護漁區旁的樹下休息(當時只坐在石頭上乘涼)整理釣具
      ，警察到時就忙著拍照也沒有講話餘地。
    2.苗栗縣警察局頭份分局製作之調查筆錄，原告沒有說是在
      禁釣區內釣魚，是警察叫原告簽名的。
    (二)被告答辯之理由：
    1.被告為資源管理及漁業結構調整需要，於90年9月12日以
      府農漁字第9000083281號公告苗栗縣南庄鄉蓬萊溪(南河)
      及其支流實施封溪護漁保護措施，以確保河川生態資源之
      永續利用。封溪禁漁期間自90年9月12日起全面禁止採補
      。禁漁區範圍係由苗栗縣南庄鄉南江村長崎下以上南河溪
      、八卦力溪及支流共約15公里。違者依漁業法第65條之規
      定，處3萬元以上15萬元以下罰鍰。此外，被告、南庄鄉
      公所及當地巡護組織於沿途均設有公告牌及告示牌，已盡
      告知義務，原告非因不可歸責之由，縱屬誤觸法令，亦難
      免罰。
    2.苗栗縣警察局頭份分局南庄派出所調查筆錄指出，原告於
      95年7月30日10時50分在南庄鄉南江村長崎下以上南河溪
      、八卦力溪及支流共約15公里水產動植物保護措施禁漁區
      內（南庄鄉南江村18鄰長崎下2號前之蓬萊溪）用魚竿釣
      魚。原告行為業已違反前開規定，被告依規定處以最低罰
      鍰3萬元整處分，並無不當。
    3.基上論結，本件訴訟顯為無理由，請駁回原告之訴。
    理  由
一、按「主管機關為資源管理及漁業結構調整，得以公告規定左
    列事項：．．．四、漁區、漁期之限制或禁止。」、「有左
    列情事之一者，處新台幣3萬元以上15萬元以下之罰鍰：．
    ．．五、違反第44條第4款至第9款規定之一者。」為漁業法
    第44條第4款及第65條第5款所明定。又為確保河川生態資源
    永續利用，苗栗縣南庄鄉南江村長崎下以上南河溪、八卦力
    溪及支流共約15公里，自90年9月12日起，迄被告另行公告
    開放日期止，全面實施封溪護漁保護措施，業經被告以90年
    9月12日90府農漁字第9000083281號公告在案。
二、經查，本件原告未經許可於95年7月30日10時50分，在被告
    公告封溪護漁區之「南庄鄉蓬萊溪(南河)及其支流區」範圍
    內，以釣具採捕一般類野生溪魚2條，為苗栗縣警察局頭份
    分局查獲之事實，業經原告於苗栗縣警察局頭份分局製作調
    查筆錄時坦承在案，並經查獲之警員朱江清於96年6月21日
    本院到現場勘驗時證述屬實，有調查筆錄、勘驗筆錄及釣竿
    、漁網之照片附卷可稽，原告違章事實，堪以認定。
三、原告雖否認在禁釣區釣魚，主張其係前往禁釣區內休息及整
    理釣具云云。惟原告於苗栗縣警察局頭份分局製作調查筆錄
    時，已坦承其在禁釣區釣魚，其陳稱：「我於95年7月30日1
    0時50分，在苗栗縣南庄鄉南江村18鄰長崎下2號前之護漁區
    釣魚。」、「我於95年7月30日約10時30分許開始釣魚，使
    用15呎的釣竿在釣魚」、「大約釣2尾溪哥，價值不清楚。
    」（見本院卷第28、29頁），該筆錄原告之陳述具體而明確
    ，並經原告簽名並捺指印在案，復經到現場查獲之警員朱江
    清證述在禁釣區釣魚，已如前述，又原告陳稱其原先在非護
    漁區釣魚，因當時遊客人多在溪中戲水，致無法釣魚，原告
    若非欲換位置垂釣，理應循小徑上岸至路邊樹下休息或離開
    ，其反而前往禁釣區休息及整理釣具，易生瓜田李下之嫌，
    顯與常情有背。且依查獲時所拍之照片觀之（見本院卷第52
    頁照片下圖），原告手持釣竿，身前掛著漁網，立於禁釣區
    內河床之石頭上釣魚，原告主張在該處休息及整理釣具，尚
    不足採。另被告及南庄鄉公所在苗栗縣南庄鄉南江村長崎下
    封溪護漁區○○○路邊，設有公告牌、告示牌；河床之石頭
    上劃有紅線，書有「禁止採捕」字樣，有本院於96年6 月21
    日到現場勘驗時所繪略圖及所拍攝之照片附卷可憑（見本院
    卷第63及65至70頁），禁漁區界線明顯可見，亦無原告於訴
    願書所指禁釣區標示不明之情形。綜上所述，原告上開主張
    ，均不足採。從而，本件原告未經許可，擅自於被告公告封
    溪護漁區之範圍內以釣具採捕一般類野生溪魚，揆諸首揭法
    條規定，被告裁處原告最輕罰鍰3萬元，核無違誤，訴願決
    定遞予維持，亦無不合，原告起訴意旨請求撤銷，為無理由
    ，應予駁回。又本件為簡易訴訟程序案件，爰不經言詞辯論
    ，逕為判決。
四、據上論結，本件原告之訴為無理由，依行政訴訟法第233條
    第1項、第236條、第195條第1項後段、第98條第3項前段，
    判決如主文。
中　　華　　民　　國　　96　　年　　7　　月　   4     日
                   第二庭      法  官  林  秋  華
以上正本證明與原本無異。
如不服本判決，應於判決送達後20日內，以本訴訟事件所涉及之
法律見解具有原則性者，始得向本院提出上訴狀並表明上訴理由
，經最高行政法院許可，否則不得上訴；如於本判決宣示後送達
前提起上訴者，應於判決送達後20日內補提上訴理由書（均應依
對造人數提出繕本）。
提起上訴應預繳送達用雙掛號郵票390元（34元及5元郵票各10份
）。
中　　華　　民　　國　　96　　年　　7　　月　   5     日
                               書記官  蔡  宗  融
